臺灣高等法院刑事判決
111年度上訴字第423號
上  訴  人  臺灣新北地方檢察署檢察官
被      告  李宜憲



上列上訴人因被告洗錢防制法等案件，不服臺灣新北地方法院11
0年度金訴字第567號，中華民國110年11月25日第一審判決（起
訴案號：臺灣新北地方檢察署110年度偵緝字第880號），提起上
訴，本院判決如下：
    主  文
上訴駁回。
    犯罪事實
一、李宜憲依其社會生活通常經驗，可預見如將金融機構帳戶存
    摺、金融卡及密碼等資料提供他人使用，可能幫助他人利用
    該帳戶作為向別人詐欺取財時指示該被害人匯款及行騙之人
    提款之工具，遮斷資金流動軌跡，以掩飾、隱匿犯罪所得財
    物之目的，竟基於縱使他人以其金融機構帳戶實施詐欺取財
    ，以及掩飾、隱匿犯罪所得財物等犯罪目的使用，亦不違背
    其本意之幫助詐欺取財及幫助洗錢之不確定故意，於民國10
    9年5月18日前之某時許，將其申設之中國信託商業銀行帳號
    000-000000000000號帳戶（下稱中國信託銀行帳戶），交與
    真實姓名、年籍不詳之詐欺集團成員使用。嗣該詐欺集團成
    員取得上開帳戶後，於109年5月14日12時50分許，假冒蔡亞
    君之友人「林妙珠」名義，佯稱欲向蔡亞君借款，蔡亞君因
    而陷於錯誤，於109年5月18日14時25分許匯款新臺幣（下同
    ）26萬元至李宜憲上開帳戶後，旋遭該詐欺集團成員將款項
    轉出及提領一空，而得以掩飾及隱匿犯罪所得之本質、來源
    及去向。
二、案經蔡亞君報警並提出告訴，由臺灣新北地方檢察署（下稱
    新北地檢署）檢察官偵查起訴。
    理  由
壹、證據能力部分
　　本案認定犯罪事實所引用之證據，皆無證據證明係公務員違
    背法定程序所取得。又檢察官於本院準備程序及審理時同意
    作為證據（本院卷第52頁至第53頁、第94頁至第95頁），被
    告李宜憲（下稱被告）於本院審理時經合法傳喚無正當理由
    不到庭，應認無相異之主張，復經審酌該等證據製作時之情
    況，尚無顯不可信與不得作為證據之情形，亦無違法不當與
    證明力明顯過低之瑕疵，且與待證事實具有關聯性，認為以
    之作為證據應屬適當，依刑事訴訟法第158條之4反面解釋及
    第159條之5規定，認均有證據能力。
貳、實體部分
一、認定犯罪事實所憑證據及理由
　㈠上開犯罪事實，業據被告於原審準備程序及審理時坦承不諱
    （見原審卷第46頁、第52頁至第55頁），且經證人即告訴人
    蔡亞君（下稱告訴人）於警詢時證述明確（見新北地檢署10
    9年度偵字第39979 號偵查卷【下稱偵查卷】第11頁至第13
    頁），並有土城區農會匯款申請書收執聯、告訴人與詐欺集
    團成員通訊軟體LINE對話紀錄翻拍照片及手機通聯紀錄翻拍
    照片、被告中國信託帳戶個資檢視資料等件（見偵查卷第15
    頁、第17頁、第31頁）及中國信託商業銀行股份有限公司11
    0 年3月10日中信銀字第110224839054263號函附被告中國信
    託帳戶客戶基本資料暨交易明細（見新北地檢署110年度偵
    緝字第880號偵查卷第55頁至第81頁）在卷可佐，足徵被告
    之自白與事實相符，應堪採信。
　㈡綜上，本件事證明確，被告犯行已堪認定，應依法論科。　
二、論罪
　㈠按刑法上之幫助犯，係對於犯罪與正犯有共同之認識，而以
    幫助之意思，對於正犯資以助力，而未參與實施犯罪之行為
    者而言；是以，如未參與實施犯罪構成要件之行為，且係出
    於幫助之意思提供助力，即屬幫助犯，而非共同正犯。本件
    被告基於幫助之犯意，提供自己金融帳戶提款卡及密碼予他
    人使用，而取得帳戶提款卡及密碼之人或其轉受者利用被告
    之幫助，使被害人或告訴人等因受詐而陷於錯誤，匯款存入
    被告所提供之金融帳戶後，復遭提領殆盡，併生金流之斷點
    ，無從追索查緝。本件詐欺集團成員係利用被告提供之中國
    信託銀行帳戶，向告訴人施以詐術，致其陷於錯誤，而依指
    示匯款，被告提供中國信託銀行帳戶作為工具，對犯罪集團
    成員遂行詐欺取財、掩飾或隱匿犯罪所得資以助力，利於詐
    欺取財及洗錢之實行，惟尚無證據足以證明被告係以自己實
    施詐欺及洗錢犯罪之意思，或與他人為詐欺及洗錢犯罪之犯
    意聯絡，或有直接參與詐欺及洗錢犯罪構成要件之行為分擔
    ，應認被告係詐欺及洗錢罪之幫助犯，而非共同正犯。
　㈡核被告所為，係應成立刑法第30條第1項前段、第339條第1項
    之幫助詐欺取財罪，及刑法第30條第1項前段、洗錢防制法
    第14條第1項之幫助洗錢罪。
　㈢被告以一行為同時觸犯幫助詐欺取財及幫助洗錢罪，為想像
    競合犯，依刑法第55條規定，應從一重之幫助洗錢罪處斷。
　㈣刑之減輕事由：
  ⒈被告基於幫助之犯意而為非屬詐欺取財及洗錢犯行之構成要
    件行為，為幫助犯，所犯情節較正犯輕微，爰依刑法第30條
    第2項之規定，按正犯之刑減輕之。
　⒉按犯洗錢防制法第14條、15條之罪，在偵查或審判中自白者
    ，減輕其刑，洗錢防制法第16條第2項定有明文。查被告於
    原審審理時業已坦認犯行（見原審卷第46頁、第52頁至第55
    頁），符合洗錢防制法第16條第2項之減刑要件，並依刑法
    第70條規定，遞減其刑。
三、駁回上訴之理由　　
  ㈠原審本於同上見解，認定被告前揭犯行，罪證明確，適用刑
    法第30條第1項前段、洗錢防制法第14條第1項、第16條第2
    項規定，並審酌被告提供其中國信託銀行帳戶予他人使用，
    以此方式幫助他人從事詐欺取財及洗錢之犯行，致使此類犯
    罪手法層出不窮，造成犯罪偵查追訴的困難性，危害交易秩
    序與社會治安，致告訴人難以追回遭詐欺金額，被告所為實
    屬不該，應予非難，惟念其犯後坦承犯行，尚有悔意，兼衡
    其素行、犯罪之動機、目的、手段，自陳高職畢業之教育程
    度、目前在網路上販售保養品、月收入3 萬至10萬元不等，
    須扶養祖母之家庭生活狀況，暨告訴人所受損失及被告業與
    告訴人達成調解等一切情狀，判處被告有期徒刑3月，併科
    罰金1萬元，並就罰金部分諭知易服勞役之折算標準。復衡
    諸被告前未曾因故意犯罪受有期徒刑以上刑之宣告，本案因
    一時失慮致罹刑典，於原審審理期間已與告訴人調解成立，
    且告訴人表示願意給予被告自新之機會，有原審法院調解筆
    錄（見原審卷第59頁至第60頁）附卷可參，堪認被告確有悔
    意，信其經此偵審程序，應知所警惕而無再犯之虞，因認所
    宣告之刑以暫不執行為適當，依刑法第74條第1項第1款規定
    ，併予宣告緩刑2 年，以啟自新。另依刑法第74條第2項第3
    款規定，命被告應依前開調解筆錄所示之金額及履行方式賠
    償告訴人。就沒收部分，亦衡酌卷內尚乏積極證據證明被告
    就本案獲有報酬，無從遽認被告有何實際獲取之犯罪所得，
    且被告非實際上提款之人，無掩飾隱匿詐欺贓款之犯行，非
    洗錢防制法第14條第1項之正犯，爰不予宣告沒收、追徵犯
    罪所得。其認事用法，核無違誤，量刑及為被告附條件緩刑
    之宣告亦屬妥適。
　㈡檢察官上訴意旨雖以被告未依原判決緩刑宣告所附條件履行
    賠償告訴人，而認被告事實上並無悔悟之心，僅係利用調解
    程序，達其訴訟詐欺獲取輕判及緩刑之目的，是原判決之量
    刑及緩刑之宣告實有違量刑之比例原則與平等原則，難認允
    妥，請將原判決撤銷，更為適當之判決云云。惟按，被告業
    已依其與告訴人之調解筆錄之內容賠償予告訴人，即業已履
    行原判決宣告緩刑所附之條件，有本院公務電話查詢紀錄表
    及告訴人存摺封面及交易明細內頁影本在卷可憑（見本院卷
    第109頁至第113頁），是檢察官執此上訴，即無理由，應予
    駁回。　　
四、被告經本院合法傳喚，無正當之理由不到庭，爰不待其陳述
    ，逕以一造辯論而為判決。　　
據上論斷，應依刑事訴訟法第371條、第368條，判決如主文。
本案經檢察官吳姿函提起公訴，檢察官王家春提起上訴，檢察官
陳玉華到庭執行職務。
中　　華　　民　　國　　111 　年　　4 　　月　　26　　日
                  刑事第三庭    審判長法　官  張惠立
                                      法　官  廖怡貞
                                      法　官  鄭昱仁
以上正本證明與原本無異。
如不服本判決，應於收受送達後20日內向本院提出上訴書狀，其
未敘述上訴之理由者並得於提起上訴後20日內向本院補提理由書
（均須按他造當事人之人數附繕本）「切勿逕送上級法院」。
                                      書記官  劉靜慧 
中　　華　　民　　國　　111 　年　　4 　　月　　26　　日
附錄：本案論罪科刑法條全文
中華民國刑法第339條（普通詐欺罪）
意圖為自己或第三人不法之所有，以詐術使人將本人或第三人之
物交付者，處5 年以下有期徒刑、拘役或科或併科50萬元以下罰
金。
以前項方法得財產上不法之利益或使第三人得之者，亦同。
前二項之未遂犯罰之。 
洗錢防制法第14條
有第2 條各款所列洗錢行為者，處7 年以下有期徒刑，併科新臺
幣500 萬元以下罰金。
前項之未遂犯罰之。
前二項情形，不得科以超過其特定犯罪所定最重本刑之刑。